臺灣高雄地方法院刑事判決　　　　　　　 96年度易字第303號
公　訴　人　臺灣高雄地方法院檢察署檢察官
被　　　告　甲○○
上列被告因違反毒品危害防制條例案件，經檢察官提起公訴（95
年度毒偵字第9050號）及移送併案審理（95年度毒偵字第9136號
），本院依簡式審判程序判決如下：
    主  文
甲○○持有第一級毒品，累犯，處有期徒刑伍月。扣案之第一級
毒品海洛因壹包（驗後淨重零點零壹零公克，及殘留海洛因之包
裝袋壹個）沒收銷燬之；又施用第二級毒品，累犯，處有期徒刑
陸月。扣案之第二級毒品甲基安非他命包（驗後淨重分別為零
點陸陸、零點貳玖伍、零點壹伍陸公克，及殘留甲基安非他命
之包裝袋個）沒收銷燬之。應執行有期徒刑拾月；扣案之第一
級毒品海洛因壹包（驗後淨重零點零壹零公克，及殘留海洛因之
包裝袋壹個）、第二級毒品甲基安非他命包（驗後淨重分別為
零點陸陸、零點貳玖伍、零點壹伍陸公克，及殘留甲基安非他
命之包裝袋個）均沒收銷燬之。
    事  實
一、甲○○前於民國88年間因施用毒品案件，經本院裁定送觀察
    勒戒及強制戒治，於88年11月18日停止戒治付保護管束，並
    於89年6 月28日保護管束期滿，視為強制戒治執行完畢；另
    經檢察官提起公訴，經本院以92年度易緝字第77號判處有期
    徒刑6 月確定，於93年10月29日易科罰金執行完畢。又於94
    年間再因施用毒品案件，經臺灣高等法院高雄分院於95年3
    月24日判處有期徒刑10月確定，現正執行中。詎仍不知悔改
    ，明知海洛因及甲基安非他命分別為毒品危害防制條例第2
    條第2 項第1 款、第2 款明定之第一、二級毒品，不得非法
    持有、施用，竟(1)基於持有第一級毒品海洛因之犯意，於95
    年11月20日13時許，在高雄市大同醫院門口以新台幣3000元
    之代價向姓名年籍不詳、綽號「阿雄」之成年男子購買海洛
    因1 包（驗後淨重0.010 公克）而非法持有之。(2)基於反覆
    、延續施用第二級毒品甲基安非他命之單一行為決意，自95
    年10月24日上午某時起至同年11月20日中午某時止，在其位
    於高雄市○○○路46巷3 號5 樓居處，以每日施用二次之頻
    率，將第二級毒品甲基安非他命以吸食器燒烤方式施用多次
    。嗣分別於(1)95年10月24日，在高雄市○○區○○路與中正
    四路口，因行跡可疑為警盤查，經其同意搜索後，扣得甲基
    安非他命1 包（驗後淨重0.156 公克），其尿液送驗後，呈
    甲基安非他命陽性反應；(2)同年11月20日20時0 分許，經警
    持搜索票在其前揭居處查獲，扣得甲基安非他命2 包（驗後
    淨重分別為0.663 公克、0.295 公克）及海洛因1 包（驗後
    淨重0.010 公克）。
二、案經高雄市政府警察局鹽埕、新興分局報請臺灣高雄地方法
    院檢察署檢察官偵查起訴及移送併辦審理。
     理  由
壹、程序部分
    本件被告甲○○所犯係死刑、無期徒刑、最輕本刑為3 年以
    上有期徒刑以外之罪，其於準備程序中就前揭被訴事實為有
    罪之陳述，經受命法官告知簡式審判程序之旨，並聽取公訴
    人、被告之意見後，本院認無不得或不宜改依簡式審判程序
    進行之處，爰依刑事訴訟法第273 條之1 第1 項、第284 條
    之1 ，裁定本件由受命法官獨任進行簡式審判程序，合先敘
    明。
貳、實體部分
一、上揭事實，業據被告甲○○於警詢、偵查及本院審理時供認
    不諱，且被告經警查獲時所採集之尿液，經送請高雄市立凱
    旋醫院檢驗，均呈甲基安非他命陽性反應，有前揭檢驗機構
    95年11月30日及同年11月27日出具之檢驗報告二件在卷可稽
    ；此外復有扣案之海洛因1 包、甲基安非他命3 包可資佐證
    。扣案之毒品經送請高雄市立凱旋醫院（下稱凱旋醫院）及
    高雄醫學大學附設中和紀念醫院（下稱高雄醫學院）鑑驗結
    果，確為第一級毒品海洛因（驗前淨重0.036 公克、驗後淨
    重0.010 公克），及第二級毒品甲基安非他命（驗前淨重分
    別為0.665 、0.297 、0.158 公克、驗後淨重分別為0.663
    、0.295 、0.156 公克），有凱旋醫院高市凱醫驗字第3294
    號、高雄醫學院0000-000、0000-0000000-000號檢驗報告可
    證。足認被告之自白與事實相符，自可採為認定犯罪事實之
    證據。
二、被告前因施用毒品案件，經本院裁定送觀察勒戒及強制戒治
    ，於88年11月18日停止戒治付保護管束，並於89年6 月28日
    保護管束期滿，視為強制戒治執行完畢；另經檢察官提起公
    訴，經本院以92年度易緝字第77號判處有期徒刑6 月確定，
    於93年10月29日易科罰金執行完畢。又於94年間再因施用毒
    品案件，經臺灣高等法院高雄分院於95年3 月24日判處有期
    徒刑10月確定，有臺灣高等法院被告前案紀錄表附卷可查。
三、按毒品危害防制條例於92年7月9日修正公布，自93年1月9日
    施行，其中第20條、第23條將施用毒品之刑事處遇程序，區
    分為「初犯」及「5年內再犯」、「5年後再犯」，依其立法
    理由之說明：「初犯」，經觀察、勒戒或強制戒治後，應為
    不起訴處分或不付審理之裁定；經觀察、勒戒或強制戒治執
    行完畢釋放後，「5 年內再犯」者，因其再犯率甚高，原實
    施之觀察、勒戒及強制戒治既已無法收其實效，爰依法追訴
    或裁定交付審理。至於經觀察、勒戒或強制戒治執行完畢釋
    放後，「5 年後再犯」者，前所實施之觀察、勒戒或強制戒
    治已足以遮斷其施用毒品之毒癮，為期自新及協助其斷除毒
    癮，仍適用「初犯」規定，先經觀察、勒戒或強制戒治之程
    序。從而依修正後之規定，僅限於「初犯」及「5 年後再犯
    」二種情形，始應先經觀察、勒戒或強制戒治程序。倘被告
    於5 年內已再犯，經依法追訴處罰，縱其第3 次（或第3 次
    以上）再度施用毒品之時間，在初犯經觀察、勒戒或強制戒
    治執行完畢釋放5 年以後，已不合於「5 年後再犯」之規定
    ，且因已於「5 年內再犯」，顯見其再犯率甚高，原實施觀
    察、勒戒或強制戒治，已無法收其實效，即應依該條例第10
    條處罰。（最高法院95年第7 次刑事庭會議決定意旨、95年
    度台非字第65號刑事判決意旨參照）。本件被告於強制戒治
    執行完畢釋放後5 年內有再犯施用毒品之情事，依上揭說明
    ，雖本次犯行（第3 次施用）距初犯經強制戒治執行完畢日
    已逾5 年，仍應依法論科。
四、論罪科刑之理由
   (一)按95年7 月1 日修正施行之刑法已刪除連續犯之規定，被
     告上開多次施用第二級毒品海洛因之犯行，經本院審酌
     毒品危害防制條例第2 條第1 項規定的毒品，原即具有成
     癮性，故毒品危害防制條例所規定之施用毒品行為應即具
     有因毒品成癮而反覆施用之性質。參酌最高法院95年度
     台上字第1079號判決揭示「刑事法若干犯罪行為態樣，本
     質上原具有反覆、延續實行之特徵，立法時既予特別歸類
     ，定為犯罪構成要件之行為要素，則行為人基於概括之犯
     意，在密切接近之一定時、地持續實行之複次行為，倘依
     社會通念，於客觀上認為符合一個反覆、延續性之行為觀
     念者，於刑法評價上，即應僅成立一罪。學理上所稱「集
     合犯」之職業性、營業性或收集性等具有重複特質之犯罪
     均屬之，例如經營、從事業務、收集、販賣、製造、散佈
     等行為概念者是」之意旨及最高法院71年台上字第2837號
     判例、92年度台上字第6744號判決意旨所揭示「行為人主
     觀上就同一犯罪構成事實，以單一行為之數個舉動接續進
     行，以實現一個犯罪構成要件，侵害同一法益，客觀上亦
     認係實施一個犯罪行為」之接續犯概念。毒品危害防制
     條例所規定處罰之施用毒品行為固具有反覆實施之性質，
     然各次施用毒品之行為係為滿足各單次毒癮發作所致，各
     次施用毒品行為係各自獨立，尚難認係同一行為之數次舉
     動，換言之，施用毒品行為與上揭接續犯之概念有別，而
     集合犯與連續犯之區別則在於立法者已將本質上具有反覆
     、延續實行之特徵予特別歸類而定為犯罪構成要件之行為
     要素，且依社會通念於客觀上認為符合一個反覆、延續性
     之行為觀念者即應僅成立集合犯之一罪，反之則係連續犯
     ，依此而論，毒品危害防制條例既依成癮性、濫用性及對
     社會危害性而將毒品分為四級，且僅規定處罰施用第一、
     二級毒品，足見毒品危害防制條例所處罰施用第一、二級
     毒品，其構成要件之行為要素係具有成癮、濫用之反覆、
     延續實行，且依社會通念於客觀上認為符合一個反覆、延
     續性之行為觀念。本案被告施用第二級毒品甲基安非他命
     犯行之時間，係於95年10月24日上午某時起至同年11月20
     日中午某時止之一段期間內以每日施用二次之方式，頻繁
     、持續進行，地點則均在其居處，即在時、空上，確具密
     接關係，此外，施用期間中，被告並未因施用毒品遭警查
     獲而中斷其犯行之意，則被告之各該施用第二級毒品甲基
     安非他命犯行間，顯係出於反覆、延續施用該種毒品之單
     一行為決意即明，從而在行為概念上，應均評價認係包括
     一罪之集合犯，較符合社會通念，也較為合理。
   (二)按海洛因、甲基安非他命係毒品危害防制條例第2 條第2
     項第1 款、第2 款所稱之第一級、第二級毒品，不得非法
     持有、施用。核被告持有海洛因之行為，係犯毒品危害防
     制條例第11條第1 項之持有第一級毒品罪；被告施用甲基
     安非他命之行為，係犯毒品危害防制條例第10條第2 項之
     施用第二級毒品罪。其持有甲基安非他命後，進而施用，
     其持有之低度行為應被其施用之高度行為所吸收，不另論
     罪。被告所犯上開二罪，犯意各別，應分論併罰。被告前
     因施用毒品案件，經法院判處有期徒刑6 月確定，於93年
     10月29日易科罰金執行完畢乙節，有臺灣高等法院被告前
     案紀錄表在卷可憑，其於刑之執行完畢5 年內故意再犯本
     件有期徒刑以上之罪，均為累犯，均應依刑法第47條第1
     項規定，加重其刑。爰審酌被告經強制戒治並處刑後，仍
     不知警惕，未能戒絕毒品，仍再犯持有第一級毒品及施用
     第二級毒品罪，足證前開保安處安措施及處刑均已難矯治
     其惡性，惟念其於犯罪後坦承犯行，態度良好，及所犯為
     自戕行為，並未危及他人等一切情狀，分別量處如主文所
     示之刑，並依刑法第51條第5 款規定定其應執行之刑，以
     示懲儆。
   (三)扣案之海洛因1 包、甲基安非他命3 包，經送驗結果，確
     分別為第一級、第二級毒品，又因殘留於包裝袋之毒品已
     無法析離，是足認該包裝袋應視同毒品，不問屬於被告與
     否，均應依毒品危害防制條例第18條第1 項前段併予宣告
     沒收銷燬之。
五、檢察官雖僅就被告自95年10月20日12時許之施用第二級毒品
    犯行起訴，惟其餘部分（包括95年度毒偵字第9136號移送併
    辦部分）既與起訴部分有集合犯之實質上一罪關係，自為起
    訴效力所及，本院自應併予審究，附此敘明。
據上論斷，應依刑事訴訟法第273 條之1 第1 項、第299 條第1
項前段，毒品危害防制條例第11條第1 項、第10條第2 項、第
18條第1 項前段，刑法第11條、第47條第1 項、第51條第5 款，
判決如主文。
 中　　華　　民　　國　　96　　年　　4  　月　　 3　　日
                     刑事第六庭  法  官  李  蓓
以上正本證明與原本無異。
如不服本判決，應於收受送達後10日內向本院提出上訴書狀（應
附繕本）。
中　　華　　民　　國　　96　　年　　4 　　月　　9 　　日
　　　　　　　　　　　　　       書記官  何慧娟
附錄本案判決論罪科刑法條：
毒品危害防制條例第11條
持有第一級毒品者，處3 年以下有期徒刑、拘役或新臺幣5 萬元
以下罰金。
持有第二級毒品者，處2 年以下有期徒刑、拘役或新臺幣3 萬元
以下罰金。
持有專供製造或施用第一、二級毒品之器具者，處1 年以下有期
徒刑、拘役或新臺幣1 萬元以下罰金。
持有毒品達一定數量者，加重其刑至二分之一，其標準由行政院
定之。
毒品危害防制條例第10條：
施用第一級毒品者，處6 月以上5 年以下有期徒刑。
施用第二級毒品者，處3年以下有期徒刑。
